【裁判字號】    94,交易,225
【裁判日期】    950623
【裁判案由】    過失傷害
【裁判全文】
臺灣板橋地方法院刑事判決             94年度交易字第225號
公  訴  人  臺灣板橋地方法院檢察署檢察官
被      告  丁○○
選任辯護人  楊揚    律師
被      告  己○○
上列被告等因過失傷害案件，經檢察官提起公訴（94年度偵字第
10068 號），本院判決如下：
    主  文
丁○○無罪。
己○○因過失傷害人致重傷，處有期徒刑陸月，如易科罰金，以
佰元折算壹日。
    事  實
一、己○○於民國93年7 月1 日上午11時45分許，騎乘車牌號碼
    DK-598號機車搭載乙○○，沿臺北縣三重市○○路往蘆洲方
    向行駛，行經集賢路、五華街交岔路口時，應注意汽車行駛
    至交岔路口，其行進應遵守燈光號誌，及汽車行駛時，駕駛
    人應注意車前狀況，隨時採取必要之安全措施，並能注意，
    而依當時情形為日間，天候晴，有自然光線，路面鋪設柏油
    ，乾燥、無缺陷，且無障礙物，視距良好，並無不能注意情
    事，詎其疏未注意，闖越紅燈，適丁○○駕駛車牌號碼GN-2
    62 3號自用小客車，沿集賢路往重陽橋方向行駛，依左轉綠
    燈號誌，左轉五華街，行至五華街斑馬線附近，己○○因煞
    避不及，撞及丁○○所駕車輛右後保險桿，己○○搭載乙○○之機車人車倒地，己○○受有左鎖骨骨折之傷害，乙○○
    則受有頭部外傷、顱內出血、血腫等傷害，並致失智、記憶
    力減退等重傷害。己○○於承辦警員丙○○到場處理時，主
    動承認肇事，並接受裁判。
二、案經乙○○之夫甲○○訴由臺北縣政府警察局三重分局報請
    臺灣板橋地方法院檢察署檢察官偵查起訴。
    理  由
一、訊據被告己○○坦承騎乘機車搭載被害人乙○○，於前揭時
    、地與被告丁○○所駕車輛發生車禍，惟被告己○○矢口否
    認其駕駛行為有何過失，並辯稱：其搭載被害人緩慢騎乘機
    車，見前方燈號為綠燈，正欲穿越前揭交岔路口時，突見被
    告丁○○之所駕車輛逆向侵入其行進之車道，其雖偏左閃避
    ，仍撞及被告丁○○車輛之車尾等語。被告丁○○亦堅詞否
    認有何過失，且以：渠所駕車輛幾乎已完成左轉進入五華街
    ，詎被告己○○超速，並闖越紅燈，自後追撞渠車輛等語為
    辯。
二、經查：
  (一)被告2 人互指對方不依車道之燈號行駛，並各執一詞，惟證
    人即本件車禍現場目擊者庚○○於本院審理時結證：伊當時
    適騎乘機車沿五華街由蘆洲往三重方向行駛，並因紅燈於路
    口停等，集賢路往重陽橋方向車輛已停下，左轉綠燈亮起，
    因五華街有施工工程，被告丁○○車輛緩慢左轉，接近五華
    街斑馬線時，斯時，直行燈號已呈紅燈，但被告己○○機車
    仍自重陽橋騎乘前來，且車速極快，並撞及被告丁○○車輛
    後方，該處為五時相號誌，有左轉燈號，承辦警員尚特別前
    往確定等語（參見本院卷第143 頁至第145 頁、第148 頁）
    ，至為翔實。又被告己○○於偵查中即承認車禍發生時，該
    交岔路口即有左轉燈號，且被告丁○○之左轉燈號確為綠燈
    ，有本院94年12月20日勘驗筆錄可憑（參見本院第90頁），
    則證人即本件車禍另一目擊者戊○○證稱，該岔路於車禍發
    生時，尚無左轉燈號之設乙節（參見本院卷第139 頁），應
    係記憶有誤。而被告己○○既自承被告丁○○行進方向為左
    轉綠燈，又該處燈號且屬正常，則其騎乘機車之車道燈號，
    必為紅燈，質言之，被告己○○係闖越紅燈，應堪認定。
  (二)查證人戊○○於本院審理時亦證述：伊於車禍發生後，在被
    告雙方車輛撞擊點，對被告丁○○車輛輪胎位置劃記4 個垂
    直線記號等語（參見本院卷第136 頁），雖伊於本院中認為
    偵查卷所附警方所拍攝編號6 之現場照片（參見偵查卷第35
    頁下方照片），並非撞擊位置（參見本院卷第137 頁）。惟
    依警方拍攝之現場照片，僅編號6 、7 等2 幀相對位置照片
    （編號7 照片參見偵查卷第36頁上方），有證人戊○○所述
    之4 個垂直線劃記符號。縱被告丁○○自承，發生車禍時，
    渠車輛雖稍有移動，但依渠所述，至多不逾50公分（參見本
    院卷第152 頁），復稽諸證人庚○○前揭證言，被告丁○○
    車輛已轉至五華街斑馬線附近乙節（參見本院卷第144 頁）
    ，足徵前述編號6 、7 之現場照片，即係車禍撞擊點附近。
    承此，被告丁○○之自小客車業已跨越集賢路之中心線。按
    汽車行駛至交岔路口，其行進應遵守燈光號誌；汽車行駛時
    ，駕駛人應注意車前狀況，並隨時採取必要之安全措施，道
    路交通安全規則第102 條第1 項第1 款、第94條第3 項且明
    文綦詳。上開規定，應為考領有機車駕駛執照之被告己○○
    所知之甚稔。查其違反規定，闖越紅燈穿越車禍地點之交岔
    路口，已屬違規。次查，被告己○○於93年10月27日警詢時
    即供承：其約於15公尺前，發覺對方車輛等語無誤（參見偵
    查卷第39頁），如依其所述，係以時速3 、40公里之速度行
    駛，則應甚易煞避，然前揭證人均指證，其車速甚快（參見
    本院卷第141 頁、第143 頁），是被告己○○就其車速，尚
    有匿飾，亦屬顯然。
  (三)次按，轉彎車應讓直行車先行，但直行車尚未進入交岔路口
    ，而轉彎車已達中心處開始轉彎，直行車應讓轉彎車先行，
    道路交通安全規則第102 條第1 項第6 款已有明文。若被告
    己○○所辯，其與被告丁○○行進燈號均為綠燈，姑認為真
    ，則被告丁○○之車輛既已左轉至前述地點，業已過道路之
    中心處，依規定，被告丁○○仍有優先路權，被告己○○猶
    有禮讓被告丁○○車輛先行之義務。
  (四)被告己○○應注意前開行車規定，卻疏未注意，而依當時為
    日間，天候晴，有自然光線，路面鋪設柏油，乾燥、無缺陷
    ，且無障礙物，視距良好，有道路交通事故調查報告表(一)可
    查，是亦無不能注意情事，則其有過失，至屬明確。
  (五)再按，犯罪事實應依證據認定之，無證據不得認定犯罪事實
    ；不能證明被告犯罪者，應諭知無罪之判決，刑事訴訟法第
    154 條第2 項、第301 條第1 項分別定有明文。又事實之認
    定應憑證據，如未能發現相當證據，或證據不足以證明，自
    不能以推測或擬制之方法為裁判基礎；認定犯罪事實所憑之
    證據，雖不以直接證據為限，間接證據亦包括在內，然無論
    直接或接接證據，其為訴訟上之證明，須於通常一般之人均
    不致於有所懷疑，而確信其為真實之程度者，始得據之為有
    罪之認定，倘其證明尚未達到此一程度，而有合理性懷疑之
    存在時，即無從為有罪之認定；再告訴人之告訴，係以使被
    告受刑事訴追為目的，是其陳述是否與事實相符，仍應調查
    其他證據以資審認，有最高法院40年台上字第86號、76年台
    上字第4986號、52年台上字第1300號判例可資參照。準上言
    之，被告丁○○係依規定駕駛，渠車輛突遭被告己○○撞擊
    ，並無過失可言，自不能課予過失責任。
  (六)被害人因本件車禍，受有因頭部外傷、腦浮腫等傷害，經送
    財團法人新光吳火獅醫院醫治，於同年8 月28日出院，最近
    於94年7 月4 日門診，施行神經智能檢測，判定輕度癡症，
    需人照顧，其受傷療養追蹤超過1 年，故核發殘障證明，上
    開病徵為難癒之傷害，有該院94年9 月26日（94）新醫醫字
    第1222號函暨病歷摘要記錄紙、勞工保險殘廢診斷書在卷可
    證；另被害人於94年7 月4 日作智能CDR 檢查，仍屬輕度癡
    症，因其外傷至今已逾1 年6 月，其失智、記憶力減退，恐
    難完全康復乙節，亦有同院95年1 月27日（95）新醫醫字第
    0111號函暨病歷摘要記錄紙得憑。第查，被害人本為正常之
    人，且積極參與志工工作乙情，業據被告己○○敘明在卷，
    惟被害人本院於審理時，訊問伊住處，伊亦僅知悉在臺北縣
    蘆洲市，無法記憶詳細住址（參見本院卷第131 頁），本院
    審度伊陳述表情，亦無匿飾之狀，是以，被害人顯失記憶之
    重傷情形，堪認屬實。茲被害人前開重傷，係因被告己○○
    過失行為所致，故該傷害與過失行為間有相當之因果關係，
    被告己○○自應負過失之責。
  (七)綜上所見，被告己○○過失致被害人重傷之事證，業臻明確
    ，其犯行堪為認定，應依法論科。
三、核被告己○○所為，係犯刑法第284 條第1 項後段之過失致
    重傷罪。其於承辦警員丙○○到場處理時，主動承認肇事，
    並接受裁判，有道路交通事故肇事人自首情形紀錄表在卷可
    證，故應依同法第62條前段規定，減輕其刑。本院審酌被告
    己○○之過失程度、犯罪後態度、被害人傷勢、尚未與被害
    人暨告訴人達成民事賠償之和解等一切情狀，爰處以主文所
    示之刑，並諭知易科罰金之折算標準。至本件尚乏積極證據
    足資證明被告丁○○有何過失，不能證明渠涉有犯罪，是應
    諭知無罪之判決。
據上論斷，應依刑事訴訟法第299 條第1 項前段、第301 條第1
項，刑法第284 條第1 項後段、第62條前段、第41條第1 項前段
，罰金罰鍰提高標準條例第1 條前段、第2 條，判決如主文。
本案經檢察官魏正杰到庭執行職務。
中    華    民    國    95    年    6     月    23    日
                  刑事第十五庭  審判長法  官  林海祥
                                      法  官  汪怡君
                                      法  官  朱敏賢
以上正本證明與原本無異。
如不服本判決應於送達後10日內向本院提出上訴狀。
                                      書記官  郭勝華
中    華    民    國    95    年    6     月    23    日
附錄本案論罪科刑法條全文：
中華民國刑法第284條
因過失傷害人者，處六月以下有期徒刑、拘役或五百元以下罰金
，致重傷者，處一年以下有期徒刑、拘役或五百元以下罰金。
從事業務之人，因業務上之過失傷害人者，處一年以下有期徒刑
、拘役或一千元以下罰金，致重傷者，處三年以下有期徒刑、拘
役或二千元以下罰金。


司法院資訊處製作；財團法人民間司法改革基金會備份。
